臺灣高等法院臺南分院刑事判決　　　　　　 九十一年度上訴字第七０七號　　Ｇ
　　　上　訴　人
　　　即　被　告　甲　○　○
　　　指定辯護人　本院公設辯護人　乙　○　○
右上訴人因毒品危害防制條例案件，不服臺灣嘉義地方法院九十一年度訴字第一三九
號中華民國九十一年五月六日第一審判決（起訴案號：臺灣嘉義地方法院檢察署九十
年度偵字第三七一二號、第六八六三號、七七一六號、九十一年度偵字第四０三號）
，提起上訴，本院判決如左：
      主      文
上訴駁回。
      事      實
一、甲○○於民國（下同）八十五年間因違反麻醉藥品管理條例案件，經台灣雲林地
    方法院判處有期徒刑八月，至八十六年三月二十六日執行完畢。又於八十六年間
    犯麻醉藥品管理條例罪，經臺灣高雄地方法院判處有期徒刑五月，八十七年再犯
    轉讓禁藥罪經臺灣高雄地方法院判處有期徒刑三月，接續執行至九十年九月二十
    五日執行完畢。九十年復犯槍砲彈藥刀械管制條例罪，經臺灣嘉義地方法院判處
    有期徒刑一年二月。猶不知悔改，基於意圖營利之概括犯意，為左列犯罪行為：
    （一）於九十年四月七日下午五時許，夥同年籍姓名不詳綽號「眼鏡」之成年男
          子基於共同犯意之聯絡，以0000000000號行動電話聯絡簡志如
          、李文雄（均另案執行強制戒治中），約於高雄市○○路二０號十二樓之
          十七室，先由簡志如、李文雄交付新台幣（下同）十八萬元之價金，旋由
          甲○○與綽號「眼鏡」者，前往高雄市○○○路一０巷三五號，交付第二
          級毒品安非他命七百公克予簡志如。
    （二）於九十年五月七日，以上開0000000000號行動電話為聯絡工具
          經黃文遠之居間，在高雄市○○路四七號，以半公斤十九萬元之價格，販
          賣第二級毒品安非他命予年籍姓名不詳綽號「阿龍」之男子。嗣九十年六
          月一日下午六時三十分，在國道一號新營收費站為警查獲，並扣得第一級
          毒品海洛因（甲○○施用毒品部份另案強制戒治中）淨重五二‧六八公克
          ，及甲○○所有供犯罪所用之0000000000號行動電話一支。
二、案經台灣嘉義地方院檢察署檢察官自動檢舉及嘉義縣警察局移請台灣嘉義地方院
    檢察署檢察官偵辦及嘉義縣警察局移請台灣高雄地方法院檢察署、國道公路警察
    局第五警察隊報請台灣台南地方法院檢察署呈請台灣高等法院檢察署及台灣高等
    法院台南分院檢察署令轉台灣嘉義地方法院檢察署檢察官偵查起訴。
    理  由
一、訊據上訴人即被告甲○○矢口否認有上開犯行，辯稱：九十年四月七日下午五時
    許伊自行到高雄市○○路二０號十二樓之十七室，擬買海洛因毒品，而與李文雄
    、簡志如相遇，並非與他們同去，亦無販賣安非他命給李文雄、簡志如，至綽號
    「阿龍」伊不認識，絕未販賣安非他命予「阿龍」等語。惟查：
    （一）關於販賣安非他命予簡志如、李文雄部分：
          （I）被告販賣安非他命予簡志如及李文雄之事實，業據證人李文雄與簡
                志如於偵查中及張瑞典於警訊時證述甚詳，李文雄於偵查中證稱：
                「問：跟被告買過幾次安非他命？答：九十年四月七日買過一次，
                就是查獲的那一次」。「問：買賣情形？答：我買七百公克，十八
                萬元，在高雄市○○路二十號十二樓之十七，時間係九十年四月七
                日下午，在場的有我、甲○○及綽號【眼鏡】的，交貨是在我弟弟
                李文澤高雄市○○○路十巷三十五號住宅附近，由【眼鏡】及吳清
                江交給簡志如。「問：買賣都是用我的手機連絡？答：是的」（詳
                九十年偵字第三七一二號卷第三十頁）。簡志如亦於偵查中證稱：
                「問：跟被告買過幾次安非他命？答：只有一次，即查獲的這一次
                ，買七百公克，花了十八萬元。九十年四月七日在高雄市○○路二
                十號十二樓之十七，交貨地點是在李文雄弟弟李文澤家，是甲○○
                及【眼鏡】一起拿安非他命進來交給我們」、「問：錢交給何人？
                答：交給【眼鏡】及甲○○，安非他命也是他們交給我的（詳九十
                年偵字第三七一二號卷第三十一頁）。二人所供情節相符，並與證
                人張瑞典於警訊證述交易情節大致相符。（詳九十年偵字第一一五
                ０一號卷第十一、十二、二二、二三頁）。
          （II）李文雄持用之行動電話為0000000000號，此為李文雄於
                警訊時所陳明（詳九十年偵字第一一五０一號卷第八頁）。被告吳
                清江持用之行動電話則為0000000000號，此為被告所自
                承。而上開二行動電話確有於九十年四月七日九時五十六分四十一
                秒（通聯位置為台北縣三重市○○街附近）、十三時四十四分四十
                八秒（通聯位置彰化縣彰水路附近）、十五時四十一分二十秒（通
                聯位置為高雄市○○路附近）、十六時十八分五秒（通聯位置為高
                雄市○○路附近）有通話之情形，此有遠傳電信股份有限公司風險
                管制中心出具之通聯紀錄可證（詳九十年偵緝字第四二三號卷第六
                九、八十至八二頁）。核與李文雄證述買賣都是用其的手機與被告
                連絡之情節相符。
          （III）又依上開通聯紀錄所示被告與李文雄於九十年四月七日十五時四十
                一分二十秒、十六時十八分五秒之通聯紀錄係位高雄市○○路附近
                ，核與簡志如、李文雄指述在高雄市向被告及「眼鏡」買安非他命
                之地點相符。參以被告與李文雄係親戚關係（被告係李文雄姑媽之
                女婿），所證應堪採信。至證人簡志如、李文雄雖於原審陳稱於警
                訊遭刑求，惟無法舉證以實其說，且原審亦以證人簡志如、李文雄
                二人於偵查中之證言為論罪科刑之依據，並非以警訊對被告不利之
                指述，為認定被告販賣安非他命之事證，是而證人簡志如、李文雄
                二人之上開抗辯，對本件認定之事實基礎並無影響，併予陳明。
          （Ⅳ）綜合上述可證，簡志如、李文雄上開於偵查中指證九十年四月七日
                下午十五時許，在高雄市○○市○○路二０號十二樓之十七室，向
                被告及綽號【眼鏡】之人購買安非他命十八萬元之情事，應堪認定
                ，是被告所辯：九十年四月七日下午五時許伊自行到高雄市○○路
                二０號十二樓之十七室，擬買海洛因毒品，而與李文雄、簡志如相
                遇，並非與他們同去，亦無販賣安非他命給李文雄、簡志如，且李
                文雄、簡志如二人事後翻異前詞，證稱未向被告購買安非他命云云
                自屬卸責及迴護之詞，均不足採，此部分犯行，應可認定。
    （二）關於被告販賣安非他命予綽號阿龍部分：
          （I）被告如何經由黃文遠居間（黃文遠所涉幫助販賣部分另行偵辦），
                而販賣安非他命予「阿龍」之事實，業經證人黃文遠於偵查中證稱
                ：「問：九十年五月七日為何【阿龍】用你手機向被告買安非他命
                ？答：只有講價錢多少，後來有買賣。後來用我的手機打電話給被
                告，嫌他的安非他命不好等語」、「問：電話中講半個價錢是十九
                萬元，半個是多重？答：半公斤」、「問：甜的是什麼意思？答：
                指安非他命」（見九十年偵字第三七一二號卷第十六頁）。於原審
                復證稱：「問：證人綽號阿龍是否有向被告買半公斤安非他命？答
                ：綽號阿龍的人有說要購買，我幫他聯絡被告，我是打電話給被告
                ，地點是在我家聯絡的，我安排他們在我家門口見面，但是他們有
                無實際買賣我不清楚，時間大約是九十年五月七日，交錢交貨的時
                間地點都是由他們自己去聯絡等語」（詳原審卷第四十八頁、第四
                十九頁）。
          （II）嘉義縣警察局自九十年四月二十三日起上線監察黃文遠（０七）0
                000000號電話，其中黃文遠與【阿龍】交談內容包括：阿
                龍：你那裡有甜的嗎？黃文遠：有咧。阿龍：怎麼算，一兩多少？
                黃文遠：這我跟他拿二啊（指一錢二千元）。阿龍：半粒啦（指半
                斤）。黃文遠：可能沒有啦。他有也是幾兩而已，他跟人拿一萬八
                ，給我二萬。阿龍：你幫我拿一下，看要算多少？黃文遠：好啦。
                （見嘉義縣警察局第一五三七二號卷第十二頁）。另黃文遠與被
                告甲○○之對話：黃文遠：黑江兄。被告：誰。黃文遠：阿遠呢，
                你那裏甜的 (指安非他命)一粒 (指一斤)算多少？被告：半粒十七
                ，一粒三四。黃文遠：有人在問啦，看怎麼馬上回你。被告：昨天
                那個太細了，所以沒有下去。黃文遠：要白一點的啦。被告：現在
                有另外一種比較白，比較粗，品質不錯，比較高價，半用一九，一
                用三五。黃文遠：這樣喔。被告：你再問他看看，如果好再打機仔
                給我。黃文遠：黑江兄喔，他說十九好啦，不過要那種沒有味道的
                。被告：現在這個是最漂亮的，我現在拿下去。黃文遠：好，你什
                麼時侯到。被告：我差不四、五點到。黃文遠：我阿遠啦，他（指
                阿龍）說昨天拿的那些甜的，沒有很純，有摻到差的那些是不是。
                被告：那有。黃文遠：不過還是有味道。被告：那是鄉下潮溼，電
                話不要說這些。黃文遠：他就是在嫌。被告：他昨天不說，我也很
                不想賣呢，見面再說啦。此有監聽譯文可按（詳嘉義縣警察局第一
                五三七二號卷第十二頁至第十八頁）。又被告及證人黃文遠均不否
                認上開係其等之對話。而上開均屬討論關於訂貨、交貨等毒品交易
                之細節，且交貨後，綽號阿龍之人尚在抱怨被告之安非他命不純，
                足證被告確有販賣安非他命半斤十九萬元予綽號阿龍之人。
二、被告於心智正常之狀態下，分別販賣安非他命予簡志如、李文雄及阿龍之人，足
    見被告對此行為乃係有所認識，且有意使其發生，足證主觀上對此有故意之犯意
    甚明。另參之近年來安非他命危害社會日益嚴重，治安機關對於查緝非法販賣及
    吸食安非他命等工作，無不嚴加執行，各傳播媒體對政府大力掃毒之決心亦再三
    報導，設若無利可圖，衡情當無甘冒被查獲移送法辦之危險，而為販賣安非他命
    ，復依前開黃文遠與「阿龍」電話交談稱被告向他人拿一萬八千元，給他二萬元
    等情，顯見被告營利之意圖至為灼然。是而被告販賣安非他命之犯行，事證明確
    ，犯行足堪認定。
三、按安非他命係屬第二級毒品，毒品危害防制條例第二條第二項第二款定有明文。
    被告販賣安非他命所為，係犯毒品危害防制條例第四條第二項之販賣第二級毒品
    安非他命罪。被告販賣第二級毒品安非他命前之持有第二級毒品安非他命行為，
    為其販賣行為所吸收，不另論罪。被告與綽號【眼鏡】間就販賣安非他命予簡志
    如、李文雄二人之犯行部分，有犯意之聯絡及行為之分擔，為共同正犯。被告先
    後二次犯行，時間緊接，所犯係構成要件相同之罪名，顯係基於概括犯意為之，
    應依連續犯之規定論以一罪，並加重其刑，本刑為無期徒刑部分不加重。又被告
    曾於八十五年間因違反麻醉藥品管理條例案件，經台灣雲林地方法院判處有期徒
    刑八月確定，於八十六年三月二十六日執行完畢。有台灣嘉義地方法院檢察署刑
    案資料查註紀錄表可參，其於五年以內再犯本件有期徒刑以上之罪，為累犯，依
    刑法第四十七條之規定加重其刑，並遞加重之，本刑為無期徒刑部分不加重。販
    賣安他命所得三十七萬元，併依毒品危害防制條例第十九條第一項諭知沒收，如
    全部或一部不能沒收時，以其財產抵償之。另0000000000號行動電話
    一支，係被告所有，為被告所自承，而被告用之連絡販賣安非他命，顯係供犯罪
    所用之物，爰依刑法第三十八條第一項第二款宣告沒收。另沒收依刑法第三十四
    條規定，本屬從刑之一種，依從刑附屬於主刑之主從不可分關係，原則上應附隨
    於主刑而於有罪科刑時併為宣告，惟就違禁物而言，因其具有反社會之危險性，
    不問屬於犯人與否，均應宣告沒收，以免持以再犯。準此，在被告經判決無罪，
    及檢察官因無人犯罪或以行政上簽結案件而未起訴、對被告為不起訴處分之案件
    未繫屬法院等情形，因法院無從就案件中所存之違禁物諭知沒收從刑，例外使檢
    察官得援用刑法第四十條但書聲請法院裁定單獨宣告沒收。而本件被告乃係販賣
    安非他命，與扣案之海洛因淨重五二‧六八公克（包裝重四‧六三公克），係第
    一級毒品並無主從刑之關係，是而公訴人另請求沒收銷燬上開海洛因，不無誤會
    ，爰不為沒收銷燬之諭知。
四、原審審理結果，認被告罪證明確，適用毒品危害防制條例第四條第二項、第十九
    條第一項，刑法第十一條前段、第二十八條、第五十六條、第四十七條、第三十
    八條第一項第二款，並審酌被告販賣安他命供人吸食，對國民身心造成嚴重傷害
    ，且販賣數量巨大，嚴重危害對社會治安，犯罪後否認犯行，態度不佳等一切情
    狀，量處有期徒刑玖年，並將販賣安他命所得三十七萬元，依毒品危害防制條例
    第十九條第一項諭知沒收，如全部或一部不能沒收時，以其財產抵償之。另00
    00000000號行動電話一支，依刑法第三十八條第一項第二款宣告沒收。
    而被告持有之扣案之海洛因淨重五二‧六八公克（包裝重四‧六三公克），因與
    本案並無主從刑之關係，故不為沒收銷燬之諭知，認事用法俱無不合，量刑亦稱
    妥適，被告上訴意旨否認犯罪，空言指摘原判決不當，並無可取，為無理由，應
    予駁回。
五、至李文雄、黃文遠雖於警訊時另稱，於九十年三月間及六月間曾向被告分別購買
    安非他命各二次，惟被告堅決否認，又查無積極證據足以證明被告有上開犯行，
    且檢察官對此部分亦未起訴，故本院不予審酌，並予敘明。
據上論斷，應依刑事訴訟法第三百六十八條，判決如主文。
本案經檢察官劉得鉦到庭執行職務
中    華    民    國      九十一      年      八      月      十五      日
                                  臺灣高等法院臺南分院刑事第六庭
                          審判長法官  楊    明    章
                                            法官  高    明    發
                                            法官  戴    勝    利
右正本證明與原本無異。
如不服本判決，應於判決送達後十日內向本院提出上訴狀，其未敘述理由者並應於提
出上訴狀後十日內向本院補提理由書（應附繕本)。
                                      法院書記官  吳    銘    添
中    華    民    國      九十一      年      八      月      十九      日
附錄：本判決論罪科刑法條：
毒品危害防制條例第四條第二項：製造、運輸、販賣第二級毒品者，處無期徒刑或七
                              年以上有期徒刑，得併科新臺幣七百萬元以下罰金
